【裁判字號】    94,勞上,68
【裁判日期】    950606
【裁判案由】    給付工資
【裁判全文】
臺灣高等法院民事判決                  94年度勞上字第68號
上  訴  人  丙○○
訴訟代理人  魏千峰律師
複 代理 人  林俊宏律師
被 上訴 人  永達保險經紀人股份有限公司
兼
法定代理人  甲○○
共      同
訴訟代理人  簡維能律師
            陳美華律師
            楊政雄律師
上列當事人間因請求給付工資事件，上訴人對於中華民國94年9
月20日臺灣臺北地方法院93年度勞訴字第171號第一審判決提起
上訴，本院於95年5月23日言詞辯論終結，判決如下：
    主  文
上訴駁回。
第二審訴訟費用由上訴人負擔。
    事實及理由
一、上訴人主張：上訴人自民國92年3月25日起受被上訴人永達
    保險經紀人股份有限公司（下稱永達公司）聘僱為該公司處
    經理，從事保險業務，工作期間表現優異，被上訴人永達公
    司承諾於93年7月1日將上訴人晉升為協理，不料被上訴人永
    達公司於93年6月25日無預警行文各單位，表示上訴人任職
    期間有誘使其他業務人員脫離永達公司跳槽至其他公司，違
    反公司工作規則事由等不實事由，並發函終止兩造間勞動契
    約。上訴人請求被上訴人永達公司回復工作，遭公司拒絕，
    復自93年5月份起拒絕給付上訴人薪資。又上訴人業績名列
    前茅，被上訴人永達公司依公司工作規則及93年2月13日書
    面函文承諾移轉該公司1,500股之股份予上訴人，惟遲未移
    轉。為此，上訴人依民法第487條規定，請求被上訴人永達
    公司給付93年5月至同年8月份薪資計新台幣（下同）2,225,
    324元本息與依民法第195條第1項規定請求非財產損害30萬
    元並登報道歉之回復名譽適當處分，並依工作規則請求被上
    訴人永達公司移轉該公司股票1,500股與遲延利息之判決（
    原審為上訴人敗訴之判決）。並聲明：(一)原判決廢棄。(二)被
    上訴人永達公司應給付上訴人2,225,324元，及自起訴狀繕
    本送達之翌日起至清償日止，按年息5％計算之利息。(三)被
    上訴人永達公司應移轉該公司股份共計1,500股予上訴人。
    (四)被上訴人永達公司及被上訴人甲○○應連帶給付上訴人30
    萬元及自起訴狀繕本送達之翌日起至清償日止，按年息5％
    計算之利息。(五)被上訴人永達公司及被上訴人甲○○應共同
    在中國時報全國版頭版刊登18公分乘以12公分，內容如附件
    所示之道歉啟事1日。(六)願供擔保請准宣告假執行。
二、被上訴人則以：依被上訴人永達公司工作規則，上訴人不得
    誘使業務人員脫離公司跳槽其他公司服務。然據證人丁○○
    等人證述及提出之資料，可認定上訴人於93年5月起已在誘
    說員工脫離被上訴人永達公司至新公司任職，妨害被上訴人
    永達公司信譽，被上訴人永達公司解僱上訴人符合公司工作
    規則，並無不法。上訴人要求被上訴人連帶賠償非財產損害
    ，與事實不符，又被上訴人永達公司已於93年6月25日終止
    雙方間契約，並已發放薪資予上訴人，無積欠薪資情事；另
    上訴人未按公司規定於93年3月31日前完成領取股票之登錄
    ，不符合請領公司股票之規定，而被上訴人永達公司亦已於
    93年8月間即上訴人離職後，將應發給上訴人之股票折算現
    金存入上訴人在銀行之帳戶內，上訴人再請求被上訴人永達
    公司發給股票，係重複請求等語，資為抗辯。答辯聲明：上
    訴駁回。
三、上訴人於92年3月25日起受被上訴人永達公司聘僱，擔任該
    公司北港處處經理，被上訴人永達公司於93年6月25日通知
    上訴人終止兩造間勞動契約關係，此有被上訴人公司終止契
    約通知影本及被上訴人公司發文各單位表示解僱上訴人函文
    影本等件為證（原審卷(一)第15、16頁），且為兩造所不爭執
    ，堪信為真實。
四、兩造所爭執者為：(一)被上訴人永達公司終止與上訴人間之勞
    動契約是否合法？(二)被上訴人永達公司有無積欠上訴人93年
    5月1日起至同年6月25日止之薪資？(三)上訴人有無請求被上
    訴人永達公司給付1,500股股份之權利？(四)上訴人得否請求
    被上訴人連帶賠償非財產上之損害？玆分述如下：
  (一)被上訴人永達公司終止與上訴人間之勞動契約為合法：
    1.按依行政院勞工委員會台86勞動一字第047495號函，保險
      業自87年4月1日起適用勞動基準法（下稱勞基法），然非
      所有從事保險業務之人員均適用勞動基準法，仍須視勞務
      提供人與受領人雙方間約定契約內容而定。上訴人於92年
      3月25日與被上訴人永達公司訂立處經理承攬契約書（原
      審卷第116頁），約定內容為：被上訴人永達公司授權上
      訴人在營業地區範圍內從事產險或壽險招攬業務，被上訴
      人永達公司同意按該公司「業務制度」規定，給付上訴人
      報酬，上訴人亦同意該項報酬為契約書約定應得之全部報
      酬，且約定該契約依後附之「承攬人員約定事項」執行。
      又上開契約書雖約定有效期間自92年3月25日至92年6月25
      日，然期滿雙方無異議時，契約按原定條件繼續有效，既
      為繼續有效，期滿後雙方契約內容仍延續最初訂立契約時
      之內容，此為當然之解釋。因上開契約書已明示為「承攬
      契約書」，依契約所附「承攬人員約定事項」執行，被上
      訴人永達公司所給付者為報酬，即按上訴人提供之勞務具
      有工作之結果者給予佣金，與勞動契約按勞務對價性給付
      工資者不同，是兩造間契約關係應為承攬契約。依民法第
      511條規定，被上訴人永達公司得隨時終止承攬關係，僅
      對上訴人負因契約終止所生之損害賠償責任而已。
    2.上訴人於起訴狀稱具有勞基法第12條規定事由，雇主始得
      不經預告終止勞動契約，被上訴人永達公司未舉證即以莫
      須有名義終止兩造間勞動契約，其解雇自屬無效云云（原
      審卷(一)第5頁），復主張依民法第487條受僱人對僱用人受
      領勞務遲延請求報酬之規定，請求已屆期之勞務報酬。上
      訴人顯將兩造間勞務契約關係解釋為勞動契約，然此與前
      開契約約定內容不符。就兩造間契約關係，被上訴人於本
      院主張不應適用勞基法（本院卷第154頁），惟被上訴人
      於原審引用最高法院86年台上字第353號判決意旨，抗辯
      上訴人身為被上訴人永達公司經理人，對公司負有忠誠義
      務，並主張得以公司所訂工作規則解僱上訴人（原審卷(一)
      第76、77頁）。是被上訴人永達公司對於適用承攬契約關
      係之上訴人，納入該公司管理體系之一環；上訴人既受被
      上訴人永達公司管理與指揮監督，並納入被上訴人永達公
      司組織體系，兩造間契約關係具有勞動契約特徵之人格上
      從屬性。基於保護勞工之立場，本院從寬認定兩造間契約
      關係為勞動契約。
    3.上訴人以被上訴人永達公司於93年6月25日不經預告，終
      止兩造間勞動契約，並未就其終止之意思表示確係符合勞
      基法第12條規定之終止事由舉證證明之，所為終止無效云
      云。被上訴人永達公司則以依該公司「永達保險經紀人業
      務制度」工作規則第11章「管理及獎懲」之規定。該工作
      規則第3條：「業務人員有下列情形之一者，得予警告、
      記過或解聘或解除合約：‧‧3.業務主管監督不周致其所
      屬人員受此條第5至24款懲戒處分者，應受連帶處分。‧
      ‧11.誘說業務人員脫離公司、或對上述人員提供任何報
      酬、或明顯內部增員者。‧‧13.行為不檢或因故意行為
      致公司信譽受損、或雖係出於過失但情節重大者。」等規
      定，上開規定之效果包括「警告」、「記過」、「解聘」
      或「解除（應係終止）合約」，由被上訴人永達公司視情
      節輕重處分之，與一般公司管理員工規定情形相符，並無
      失衡之處。是上訴人如有符合上開條款所列情形之一，在
      客觀及社會通念上，足以造成被上訴人永達公司營運重大
      影響者，被上訴人永達公司據為終止契約，即屬有據。
    4.被上訴人永達公司認上訴人違反上開工作規則係以：(1)上
      訴人直屬人員洪士聰、蔡惠琦及葉春毅因違反工作規則負
      連帶處分；(2)上訴人誘說員工丁○○、陳福展、戊○○離
      職跳槽至他競爭公司服務；(3)上訴人對直屬主管胡明徹有
      多次侮辱等情事。就上開違反工作規則情形，被上訴人永
      達公司之主張是否有據，分述如下：
    (1)上訴人直屬人員洪士聰等3人違反工作規則部分：被上訴
      人永達公司僅提出終止該3人之勞務契約通知函影本為證
      （原審卷(一)第84頁），對通知函所指該3人違反永達公司
      業務制度第11章第3條第11款規定即「誘說業務人員脫離
      公司、或對上述人員提供任何報酬、或明顯內部增員」者
      ，並未具體說明（原審卷(一)第44頁），是上訴人應否就洪
      士聰等3人所為負連帶處分責任，並非明確。
    (2)上訴人誘說同事丁○○、陳福展、戊○○跳槽離職至他競
      爭公司服務部分：證人丁○○即上訴人之前下屬，於原審
      證稱：「（原告還在當處主管時，有無要妳跳槽或說公司
      福利不好之類？）（93年）6月1日早會說要新成立公司，
      說新公司的制度，剛開始還不知道是何公司，後來說是宏
      揚保險經紀公司，我聽了很迷糊，原告一直做新公司與舊
      公司的比較。」、「（原告要成立新公司資料，是從早會
      拿到？）是的，那次公司只有一個同事沒來，就是在早會
      發給我們，約有十人。‧‧原告要我們加入新公司，如果
      我們要跳槽，要幫我們爭取更好的佣金，我有簽，但我有
      說我要考慮，因為我們有續佣金的問題。」等語（原審卷
      (一)第99、100頁)。證人陳福展證稱：「（原告是否有告訴
      證人要跳槽，時間何時？有無提供資料？）去（93)年5
      月我業績不錯，吳添財告訴我佣金會差百分之15，第二天
      晚上原告約我吃飯，對我做同樣的說明，我請原告說清楚
      ，吃飯時，就把資料給我看，我回答原告，請原告給我三
      天時間考慮，我告訴原告不要。」等語（原審卷(一)第100
      頁）。另證人戊○○證稱：「我的主管是吳添財，我們都
      是安泰的同事，是吳找我到被告公司，原告是我的直屬主
      管‧‧我們去美國後，同事告訴我公司有發生事情，回來
      後原告要約談我，我認為如果要約談，在公司談即可，但
      為何要到餐廳談，後來我還是去了，在嘉義市○○路的聖
      安卓餐廳。到餐廳時，在座的有原告、添財、昭龍、慧卿
      等都是同一體系的，他們當時還沒離開公司，但在籌備一
      家宏陽保險經紀人公司，希望我也過去與他們一起，即離
      開現在的被告公司。」、「（如何回應？）我說我考慮一
      下，因為我在被告公司好好的，最後我婉拒她。」「（原
      告如何遊說好加入？）她要釋出股份給我，我要繳資金，
      我們是原始部隊，制度上有給優惠股份百分之三」等語（
      原審卷(一)第125頁）。查吳添財於宏陽保險經紀人股份有
      限公司（下稱宏陽公司）成立後，擔任該公司董事，有該
      公司基本資料查詢電腦紀錄可按（原審卷(一)第271、272頁
      ）。依上開證人證言，上訴人於93年6月間即有遊說被上
      訴人永達公司業務人脫離現職，加入新成立之宏陽公司之
      舉。而宏陽公司與被上訴人永達公司同屬保險經紀人業，
      處於競爭狀態。上訴人任職被上訴人公司擔任主管，誘說
      同事離職，加入新公司，已為一般經營公司難以忍受，對
      被上訴人公司之營運造成重大影響，被上訴人認定上訴人
      違反誠實義務，依工作規則第3條第11款規定終止契約，
      並非無因。上訴人雖以伊於93年6月25日遭受被上訴人永
      達公司非法解僱前，未曾遊說業務人跳槽，係遭非法解僱
      後，始於同年7月間邀請同事共組宏陽公司，93年6月1日
      為週二，永達公司並無早會，證人丁○○所證，當日早會
      交付宏陽公司招募人員資料云云，係虛偽不實；又訴外人
      吳添財於93年5月11日至5月16日間出國，當月吳添財未曾
      遊說證人陳福展加入宏陽公司，93年7月間始遊說陳福展
      加入宏陽公司，證人陳福展證詞亦不足採信。再93年6月
      24日係因證人戊○○自美國回來，為之接風並交換心得，
      乃在嘉義市○○路聖安卓餐廳聚餐，當時上訴人尚無成立
      宏陽公司之計劃，證人戊○○所證當日有遊說其加入新公
      司乙節，與事實不符云云置辯。惟查：
      上訴人籌組設立之宏陽公司於93年9月29日由經濟部核
        准設立登記，上訴人擔任董事長，有前揭該公司基本資
        料查詢紀錄可按，是上訴人確於離職後3個月期間即成
        立與被上訴人永達公司處於競爭狀態之相同業務公司；
        而成立新公司，須花費相當之時間籌備，為社會一般之
        通念。上訴人稱被上訴人永達公司於93年6月25日無預
        警終止兩造契約，依其所述，可推認上訴人於93年6月
        25 日前，並無離職他就之準備，但依被上訴人提出上
        訴人為宏陽公司招募人員之資料顯示，其中關於完成所
        示方案可獲得佣金若干之內容載明：「原始夥伴入股辦
        法；時間93/0 6/01-93/12/31；原始夥伴：93/05/31前
        報聘於永達之同仁」，其他文件亦顯示加入該公司可得
        相當之利益（原審卷(一)第85至91頁）。依原始夥伴入股
        時間始於93年6月1日，可推知上訴人於93年6月間在被
        上訴人永達公司對其同事、部屬確有遊說脫離永達公司
        之事實，否則如何鼓吹同事、部屬自93年6月1日起即可
        表明加入宏陽公司？上訴人雖否認上開證物之真正，然
        證人丁○○、陳福展、戊○○於原審提示上開證物後，
        均證稱係由上訴人提出，其等見過該資料等語（原審卷
        (一)第125頁）。參以該招募內容提出相當有利之條件，
        嗣上訴人果於93年9月29日成立宏陽公司，足認被上訴
        人永達公司主張上訴人於93年6月間在被上訴人永達公
        司有遊說丁○○、陳福展、戊○○等加入其籌組之新公
        司之行為，與被上訴人永達公司要求員工不得遊說業務
        人員跳槽離職之工作規則抵觸，被上訴人永達公司之主
        張尚非無據，上訴人否認違反誠實義務云云，所辯並不
        足採。
      上訴後，上訴人另聲請傳喚證人丁○○、戊○○、乙○
        ○，以證明上訴人並無遊說同事跳槽離職以加入其籌組
        之新公司之舉。證人戊○○於本院仍證稱93年6月24 日
        係上訴人及訴外人吳添財、洪士聰約伊到嘉義市○○路
        聖安卓餐廳聚餐，聚餐時有講到籌組另一家新公司之事
        ，並給伊新公司草擬之制度及優惠股之分配，並邀伊入
        股，聚餐完畢後，伊向協理胡明徹陳報聚餐談及之內容
        等語（本院卷第55、56頁），上訴人雖否認戊○○證言
        之真正，然並無證據足認戊○○上開證言不實在，上訴
        人空言否認，自不足採。證人丁○○於本院證稱，93年
        6月初之早會，上訴人曾提供一張與原審卷(一)第87頁相
        同之各級人員業績津貼比較表給來開會之每一人，因通
        常早會係每週一、三、五上午8時40、50分左右召開，
        當天係週二，故伊印象深刻，伊服務之北港處在該鎮○
        ○路，距該鎮○○街約4、5分鐘車程等語（本院卷第57
        頁）。上訴人辯稱93年6月1日上午伊赴北港鎮○○街訴
        外人劉春中住宅洽談保險事宜，不可能主持早會云云。
        然早會既於上午8時40、50分左右召開，則上訴人於開
        完會後之當日上午另赴距上班地點約4、5分鐘車程之訴
        外人劉春中住宅洽談保險事宜，亦屬合理。上訴人以此
        質疑證人丁○○證言之真正，並無可取。另證人乙○○
        於本院證稱，伊有參加聖安卓餐廳聚餐，聚餐時並未講
        到籌組另一家新公司之事，亦無發放任何資料，伊於93
        年6月底辭職離開永達公司，辭職後參與宏陽公司籌備
        事宜，現亦在宏陽公司服務，而伊當時服務之北港處早
        會召開時間係每週一、三、五上午，就是為配合證人丁
        ○○每週二、四之代課時間云云。姑不論證人乙○○於
        永達公司辭職後即參與宏陽公司籌備事宜，並於宏陽公
        司設立後在該公司服務，與上訴人關係非淺，證言是否
        實在已堪疑慮。然證人乙○○所證，北港處早會召開時
        間之所以定於每週一、三、五上午，就是為配合證人丁
        ○○每週二、四之代課時間云云，以攻擊另一證人丁○
        ○證言之憑信性；丁○○則稱伊代課時間為每週四全天
        ，週二無課等語。故證人乙○○之證言，尚不足以推翻
        丁○○證言之真正，反適足以證明其證言因附合上訴人
        而不足採。
      上訴人又以訴外人吳添財於93年5月11日至5月16日間出
        國，當月吳添財未曾遊說證人陳福展加入宏陽公司，陳
        福展證言不實云云，然吳添財出國時間既為93年5月11
        日至5月16日間，陳福展係證稱因93年5月伊業績不錯，
        吳添財告以佣金會差百分之15，第2天晚上上訴人約伊
        吃飯，對伊做同樣之說明，伊請上訴人說清楚，吃飯時
        ，上訴人把資料給伊看，伊請上訴人給予3天時間考慮
        ，其後拒絕上訴人加入新公司之邀請，並未指明上訴人
        邀約吃飯之時間，而吳添財出國之6天以外當月其他時
        間與證人陳福展有上開內容之交談，無何異常之處，上
        訴人以此主張證人陳福展證言不實在，尚難成立。
      依上說明，被上訴人以上訴人於任職永達公司期間，誘說
      同事丁○○、陳福展、戊○○跳槽離職至他競爭公司服務
      ，違反工作規則之主張，核屬有據。
    (3)被上訴人永達公司另主張上訴人對其直屬主管胡明徹多次
      侮辱，散布不利公司之流言部分：此部分雖據證人胡明徹
      於原審提出上訴人簽名之道歉函（原審卷(一)第92頁）為證
      據。惟證人胡明徹於原審僅就上訴人與同事相處情形及其
      處理上訴人升遷事宜並上訴人對進生受阻所生不滿等情事
      證述（原審卷(一)第97至99頁），尚難認上訴人對其主管有
      何侮辱情事。而上訴人亦否認該道歉函係由其書立簽名，
      此外被上訴人永達公司就此部分主張亦未舉證以實其說，
      故被上訴人永達公司關於上訴人有違反公司工作規則第3
      條第13款對直屬主管侮辱之規定，尚不足採。
    依上開(2)之說明，被上訴人永達公司終止與上訴人間之勞動
    契約為合法。
  (二)被上訴人永達公司有無積欠上訴人93年5月1日起至同年6月
    25日止之薪資？
    上訴人主張被上訴人違法終止契約，其自93年5月1日起至同
    年6月25日初估薪資為2,225,324元，爰先為一部請求云云，
    並提出計算式（原審卷(一)第67、68頁）。但查被上訴人永達
    公司於93年6月25日合法終止契約，兩造間勞務關係於當日
    消滅，上訴人請求93年6月26日至同年8月31日止之報酬，即
    非有據。至於自93年5月1日同年6月25日期間之薪資，被上
    訴人業已給付上訴人，有被上訴人提出之簽呈與業務津貼表
    可證（原審卷(一)144至163頁）。另就上訴人提出之93年5月
    、6月報酬計算程式，其內容多係上訴人對其可得佣金部分
    請求，但上訴人並未進一步就該計算方式何以源自契約成立
    後，被上訴人應給予或繼續給予佣金之基礎為舉證，自難認
    其關於可得佣金部分之主張為可採。是上訴人請求被上訴人
    給付93年5月1日起至同年6月25日止之薪資，為無理由
  (三)上訴人對被上訴人永達公司是否有請求給付1,500股股份之
    權利？
    上訴人主張其在職期間業績名列前茅，依被上訴人永達公司
    工作規則第10章競賽獎勵規定，被上訴人永達公司於93年2
    月13日以書函承諾移轉1,500股股份，但該公司並未移轉云
    云，並提出被上訴人永達公司93年2月13日通知函（原審卷
    (一)第63至63頁）、業務聯繫表（原審卷(一)第243頁）為證。
    被上訴人永達公司否認前開業務聯繫表之真正，辯稱係上訴
    人自行製作等語。被上訴人永達公司並以前開93年2月13日
    通知獎勵發給股票或折算現金之通知函，函文中已表示，選
    擇發給股票者，應於93年3月31日前完成登錄，否則仍以現
    金發放等語。因上訴人未完成登錄，永達公司已於93年8月
    間折算現金匯入上訴人帳戶等語置辯，並提出轉帳紀錄為證
    （原審卷(一)第144至163頁）。上訴人雖稱，伊與證人丁○○
    一同申請，被上訴人給付丁○○股票，卻未給付上訴人股票
    ，然被上訴人永達公司已折算現金匯入上訴人帳戶內，應認
    符合前開通知函件所載內容，並未造成上訴人之損失，上訴
    人再請求被上訴人永達公司給付股票，乃重複請求，不應准
    許。
  (四)上訴人得否請求被上訴人連帶賠償非財產上之損害？
    上訴人主張被上訴人永達公司法定代理人即被上訴人甲○○
    編造不實事由，誣指上訴人違反永達公司業務制度第11章第
    3條第3、11、13款規定，公告週知予公司全體員工，妨害上
    訴人名譽云云。被上訴人甲○○辯稱，因證人胡明文徹於93
    年6月24日晚上或25日一早向伊回報上訴人向證人戊○○誘
    說跳槽離職至他競爭公司服務等，遂於93年6月25日早上決
    定終止契約等語。如前所述，上訴人確有遊說同事跳槽離職
    至他競爭公司服務情事，上訴人永達公司基於維護管理公司
    職場秩序，對上訴人違反公司工作規則情事公告週知，難認
    不法。上訴人請求被上訴人等連帶賠償非財產上之損害，並
    登報道歉，尚非有據。
五、綜上所述，上訴人主張被上訴人永達公司係違法終止雙方間
    勞動契約、未移轉1,500股股份，以及賠償非財產損害等，
    均非有據而不足取。被上訴人抗辯上訴人因違反公司工作規
    則而終止契約，不應負擔非財產損害賠償責任及已將承諾移
    轉1,500股股份折算現金轉入至上訴人帳戶等情，則非無據
    ，應可採信。從而，上訴人本於民法第487條規定，請求被
    上訴人永達公司給付93年5月至同年8月份薪資2,225,324元
    及依民法第195條第1項規定請求非財產損害30萬元與自起訴
    狀繕本送達翌日即93年12月11日起至清償日止，按年息5％
    計算之利息，暨登報道歉，並依工作規則請求被上訴人移轉
    公司股票1,500股，為無理由，不應准許。原審所為上訴人
    敗訴之判決，核無違誤。上訴論旨指摘原判決不當，求予廢
    棄改判，為無理由，應予駁回。
六、兩造其餘攻擊防禦方法及其他未經援用之證據，經斟酌後認
    對判決結果不生影響，無逐一論述之必要，並此敘明。
七、據上論結，本件上訴為無理由，依民事訴訟法第449條第1項
    、第78條，判決如主文。
中    華    民    國    95    年    6     月    6     日
                  勞工法庭    審判長法  官  張劍男
                                    法  官  丁蓓蓓
                                    法  官  游明仁
正本係照原本作成。
如不服本判決，應於收受送達後20日內向本院提出上訴書狀，其
未表明上訴理由者，應於提出上訴後20日內向本院補提理由書狀
（均須按他造當事人之人數附繕本）上訴時應提出委任律師或具
有律師資格之人之委任狀；委任有律師資格者，另應附具律師資
格證書及釋明委任人與受任人有民事訴訟法第466條之1第一項但
書或第二項（詳附註）所定關係之釋明文書影本。
中    華    民    國    95    年    6     月    7     日
                                    書記官  于  誠
附註：
民事訴訟法第466條之1（第一項、第二項）：
對於第二審判決上訴，上訴人應委任律師為訴訟代理人。但上訴
人或其他法定代理人具有律師資格者，不在此限。
上訴人之配偶、三親等內之血親、二親等內之姻親，或上訴人為
法人、中央或地方機關時，其所屬專任人員具有律師資格並經法
院認為適當者，亦得為第三審訴訟代理人。


司法院資訊處製作；財團法人民間司法改革基金會備份。
